【裁判字號】    96,交易,254
【裁判日期】    970214
【裁判案由】    過失傷害
【裁判全文】
臺灣彰化地方法院刑事判決      九十六年度交易字第二五四號
公  訴  人  臺灣彰化地方法院檢察署檢察官
被      告  乙○○
輔  佐  人  丙○○
（即被告之父親）
上列被告因過失傷害案件，經檢察官提起公訴（九十六年度調偵
字第四七五、四七六號），本院判決如下：
    主  文
乙○○因過失傷害人，處有期徒刑肆月，如易科罰金，以新臺幣
壹仟元折算壹日；減為有期徒刑貳月，如易科罰金，以新臺幣壹
仟元折算壹日。
    事  實
一、乙○○未考領重型機車駕駛執照，於民國九十五年十二月二
    十日上午八時十五分許，無照騎乘其父親丙○○所有之車牌
    號碼三ＦＪ─二七０號重型機車，沿彰化縣彰化市○○街由
    南往北方向行駛，途經該路段與三民路之交岔路口前，本應
    注意後車與前車之間應保持隨時可以煞停之安全距離，並應
    注意車前狀況，隨時採取必要安全措施，而依當時天候晴、
    日間有自然光線、路面乾燥、無缺陷、無障礙物、視距良好
    等一切情形，並無不能注意之情事，竟疏未注意適有甲○○
    騎乘車牌號碼ＹＧＱ─五七二號機車在前停候紅燈之情狀，
    不慎自後追撞甲○○騎乘之上開機車後方，使甲○○因此受
    有左肩胛骨閉鎖性骨折、左踝擦挫傷及背部挫傷之傷害。旋
    其因在場不詳姓名之路人，向據報趕赴現場處理之員警，指
    述其為騎乘上開重型機車之肇事者，乃為警查悉上情。
二、案經甲○○訴請臺灣彰化地方法院檢察署檢察官偵查起訴。
    理  由
一、按「除簡式審判程序、簡易程序及第三百七十六條第一款、
    第二款所列之罪之案件外，第一審應行合議審判。」，刑事
    訴訟法第二百八十四條之一定有明文；本件被告乙○○所犯
    係屬刑事訴訟法第三百七十六條第一款所列之罪，爰依法行
    獨任審判。又本件有關以下所引用被告以外之人於審判外之
    言詞或書面陳述，而不符合刑事訴訟法第一百五十九條之一
    至第一百五十九條之四之規定者，業經公訴人及被告於本院
    明示同意作為證據，且均經本院於審理時當庭直接提示而為
    合法之調查，公訴人、被告及輔佐人均未於言詞辯論終結前
    聲明異議，本院審酌前開證據作成或取得之狀況，並無非法
    或不當取證之情事，且亦無顯不可信之情況，故認為適當而
    均得以作為證據，是前開證據依刑事訴訟法第一百五十九條
    之五之規定，均具有證據能力，先予敘明。
二、訊據被告乙○○對於上揭事實坦承不諱，經查：（一）告訴
    人甲○○因本件車禍受有左肩胛骨閉鎖性骨折、左踝擦挫傷
    及背部挫傷之傷害，已據證人即告訴人甲○○於警詢時證述
    屬實，並有秀傳紀念醫院出具之診斷證明書一件在卷可稽。
    （二）復按行駛中之後車與前車之間，應保持隨時可以煞停
    之距離，並應注意車前狀況，隨時採取必要安全措施，道路
    交通安全規則第九十四條第一項、第三項分別定有明文。被
    告騎乘重型機車自應注意遵守上開規定，而依當時天候晴、
    日間有自然光線、路面乾燥、無缺陷、無障礙物、視距良好
    等一切情狀（有道路交通事故調查報告表(一)、(二)各一件在卷
    可考），並無不能注意之情事，竟疏未注意適有告訴人甲○
    ○騎乘車牌號碼ＹＧＱ─五七二號機車在前停候紅燈之情狀
    ，不慎自後追撞告訴人甲○○騎乘之上開機車後方（告訴人
    甲○○騎乘機車在前，並無肇事因素），使告訴人甲○○因
    此受有左肩胛骨閉鎖性骨折、左踝擦挫傷及背部挫傷之傷害
    ，被告自應負過失責任，且其過失行為與告訴人甲○○所受
    上揭傷害之間，具有相當因果關係。再被告雖領有中華民國
    身心障礙手冊（其上之障礙類別欄載為智障、障礙等級欄則
    記載中度），有上開手冊一份在卷可憑；惟酌以被告於警詢
    及本院訊問、審理時，均得以就車禍發生之相關情節詳為陳
    述，被告並於本院九十六年十二月二十一日訊問時明確陳稱
    「我是不小心的」一語，足認被告對於其應遵守上開交通規
    則及其就車禍之發生具有過失等情，主觀上均有所認識。而
    本件經臺灣省彰化縣區車輛行車事故鑑定委員會鑑定之結果
    ，亦同認：被告駕駛重型機車未與前車保持安全距離，為肇
    事原因；告訴人甲○○駕駛機車在前行駛，無肇事因素一情
    ，有該會九十六年七月三十一日彰鑑字第０九六五六０一七
    五二號函附之鑑定意見書一份在卷可考。（三）此外，復有
    證人即處理員警蔡卯生於本院審理時之證述、道路交通事故
    現場圖一件及照片二十幀在卷可佐，本件事證明確，被告前
    開過失犯行洵堪認定。
三、核被告所為，係犯刑法第二百八十四條第一項前段之普通過
    失傷害罪。又被告未考領重型機車駕駛執照，其無照駕駛重
    型機車肇事，並因而致告訴人甲○○受傷，應依道路交通管
    理處罰條例第八十六條第一項之規定加重其刑。爰審酌被告
    之過失程度非輕、因上開過失導致告訴人甲○○受傷之傷勢
    狀況及被告犯罪後雖坦承犯行，然尚未就民事賠償部分與告
    訴人甲○○達成和解之犯罪後態度等一切情狀，量處如主文
    所示之宣告刑，並諭知易科罰金之折算標準，以示懲儆。另
    中華民國九十六年罪犯減刑條例已於九十六年七月四日公布
    ，並自同年七月十六日起生效施行，依上開條例第二條第一
    項第三款：「犯罪在中華民國九十六年四月二十四日以前者
    ，除本條例另有規定外，依下列規定減刑：三、有期徒刑、
    拘役或罰金，減其刑期或金額二分之一。」之規定，被告所
    犯上開普通過失傷害罪，其犯罪時間在九十六年四月二十四
    日以前，且無上開條例所定不應減刑之情形，爰依該條例第
    二條第一項第三款、第七條、第九條之規定予以減刑，並諭
    知易科罰金之折算標準。
據上論斷，應依刑事訴訟法第二百九十九條第一項前段，道路交
通管理處罰條例第八十六條第一項，刑法第二百八十四條第一項
前段、第四十一條第一項前段，刑法施行法第一條之一第一項、
第二項前段，中華民國九十六年罪犯減刑條例第二條第一項第三
款、第七條、第九條，判決如主文。
本案經檢察官吳芙如到庭執行職務
中    華    民    國  九十七  年    二  月    十四    日
                        交通法庭    法  官  李雅俐
以上正本證明與原本無異。
如不服本判決，應於判決送達後10日內，向本院（切勿逕送臺灣
高等法院臺中分院）提出上訴狀，上訴書狀應「敘述具體上訴理
由」，並按他造當事人之人數附繕本。
告訴人或被害人對於判決如有不服具備理由請求檢察官上訴者，
其上訴期間之計算係以檢察官收受判決正本之日期為準。
中    華    民    國  九十七  年    二  月    十四    日
                                    書記官  陳秀娟
附錄論罪科刑法條：
刑法第二百八十四條第一項：
因過失傷害人者，處六月以下有期徒刑、拘役或五百元以下罰金
，致重傷者，處一年以下有期徒刑、拘役或五百元以下罰金。


司法院資訊處製作；財團法人民間司法改革基金會備份。
